臺灣桃園地方法院民事裁定            100年度監宣字第133號
聲  請  人  程顯泉
相  對  人  林秀桃
關   係   人即選定監護人）.
            程顯泉
關  係  人（即指定會同開具財產清冊之人）
            程謀偉
上列聲請人對於相對人聲請監護宣告事件，本院裁定如下：
    主  文
宣告林秀桃（女；民國○○年○ 月○○日生；國民身分證統一編號：
Ｚ000000000號）為受監護宣告人。
選定程顯泉（男；民國○○年○ 月○○日生；國民身分證統一編號：
Ｚ000000000號）為受監護宣告人林秀桃之監護人。
指定程謀偉（男；民國○○年○○月○ 日生；國民身分證統一編號：
Ｚ000000000號）為會同開具財產清冊之人。
聲請程序費用由受監護宣告人林秀桃負擔。
    理  由
一、本件聲請意旨略以：聲請人為相對人林秀桃之配偶，相對人
    於民國98年9 月5 日因重要器官失去功能極重度，雖送醫診
    治但未見起色，甚且已因精神障礙或其他心智缺陷，致不能
    為意思表示或受意思表示，或不能辨識其意思表示之效果，
    爰依民法第14條第1 項、民事訴訟法第597 條第1 項等規定
    ，聲請准予對相對人為監護宣告，及依民法第1111條規定指
    定聲請人為相對人之監護人暨指定程謀偉為會同開具財產清
    冊之人，並提出戶籍謄本、診斷證明書、中華民國身心障礙
    手冊影本、親屬系統表及同意書等為證。
二、按「對於因精神障礙或其他心智缺陷，致不能為意思表示或
    受意思表示，或不能辨識其意思表示之效果者，法院得因本
    人、配偶、四親等內之親屬、最近一年有同居事實之其他親
    屬、檢察官、主管機關或社會福利機構之聲請，為監護之宣
    告」，民法第14條第1 項定有明文。
三、本院於鑑定人國軍桃園總醫院所屬陳毓醫師前訊問相對人
    結果，經點呼相對人姓名問其年籍等事項，相對人重覆本院
    問話之問句，所問皆答「幾歲了」、「應該幾歲了」等語而
    答非所問，平時均躺臥在床；另經訊鑑定人所屬醫師陳毓
    先生稱「相對人慢性病及腦部退化，其餘詳如鑑定報告」等
    語（參見本院民國100 年8 月2 日訊問筆錄）。而依鑑定人
    國軍桃園總醫院就相對人之心智、精神狀態等所為之鑑定結
    果略稱：林員於民國96年2 月3 日曾因腦出血於本院進行治
    療，目前因糖尿病、高血壓與尿毒症等疾病，長期於本院門
    診追蹤治療，民國100 年6 月4 日因意識改變住院治療，目
    前於本院長期洗腎中，現因精神障礙及心智缺陷，致不能為
    意思表示或受意思表示等語，有該院民國100 年8 月9 日醫
    桃企管字第1000002434號函暨所附之鑑定報告書在卷可參。
    本院審酌於現場訊問時相對人之精神、心智反應等狀況並參
    酌鑑定人之上揭意見，認相對人目前之精神障礙與心智缺陷
    之程度，已無為意思表示或受意思表示或辨識意思表示之效
    果的能力，而符合受監護宣告之要件，爰依法宣告林秀桃為
    應受監護宣告之人。
四、次按「受監護宣告之人應置監護人」、「法院為監護之宣告
    時，應依職權就配偶、四親等內之親屬、最近一年有同居事
    實之其他親屬、主管機關、社會福利機構或其他適當之人選
    定一人或數人為監護人，並同時指定會同開具財產清冊之人
    。法院為前項選定及指定前，得命主管機關或社會福利機構
    進行訪視，提出調查報告及建議。監護之聲請人或利害關係
    人亦得提出相關資料或證據，供法院斟酌」、「法院選定監
    護人時，應依受監護宣告之人之最佳利益，優先考量受監護
    宣告之人之意見，審酌一切情狀，並注意下列事項：一、受
    監護宣告之人之身心狀態與生活及財產狀況。二、受監護宣
    告之人與其配偶、子女或其他共同生活之人間之情感狀況。
    三、監護人之職業、經歷、意見及其與受監護宣告之人之利
    害關係。四、法人為監護人時，其事業之種類與內容，法人
    及其代表人與受監護宣告之人之利害關係」，民法第1110條
    、第1111條、第1111條之1 分別定有明文。
五、本件經本院函請桃園縣政府委託之桃園縣社會工作師公會派
    員進行訪視後，據其提出之評估建議略稱：本案之聲請人程
    顯泉先生為相對人之配偶，且為相對人之主要照顧者，並協
    調支付相對人之照顧費用，而會同開具財產清冊人之人選程
    謀偉為相對人之三子。經訪視聲請人與會同開具財產清冊之
    人選皆有意願擔任，另相對人之其他子女亦均以書面表示知
    曉且同意由聲請人程顯泉擔任監護人，聲請人之三子程謀偉
    擔任會同開具財產清冊之人。綜合評估相對人的受照顧狀況
    、聲請人與會同開立財產清冊人選之陳述，均未見明顯不適
    任之積、消極原因，惟仍請鈞院以相對人最佳利益為考量酌
    相關事證後予以綜合裁量之等語，有該公會民國100 年7 月
    8 日桃姚字第100233號函暨所附之監護宣告調查訪視報告在
    卷可參。
六、綜上所述，聲請人程顯泉為受監護宣告人林秀桃之配偶，於
    林秀桃病發後均由其負責照顧並處理相關事宜，且有意願擔
    任監護人，又無不適或不宜擔任監護人的積、消極原因，如
    由程顯泉為受監護宣告人林秀桃之監護人，應能符合受監護
    宣告人之最佳利益，爰依法選定程顯泉為受監護宣告人林秀
    桃之監護人；又關係人程謀偉先生為受監護宣告人之三子，
    應熟知受監護宣告人之財產狀況，其既有意願且具扶養義務
    ，如由其來擔任會同開具財產清冊之人，應堪勝任，爰併依
    前揭規定指定程謀偉先生為會同開具財產清冊之人。
七、依民事訴訟法第604 條第1 項、第608 條第1 項，裁定如主
    文。
中    華    民    國   100    年    8     月    19    日
                        家事法庭法  官  鄭新後
上列正本證明與原本無異。
本裁定就對相對人之監護宣告部分不得抗告；另就其餘有關選定
監護人及指定會同開具財產清冊之人部分如有不服，應於本裁定
送達後10日內向本院提出抗告狀。
中    華    民    國   100    年    8     月    19    日
                                書記官  許家齡